臺灣桃園地方法院民事簡易判決　　　 110年度桃簡字第1158號
原　　　告　郭紫嫣　

訴訟代理人　辛佩羿律師
被　　　告　卓應晴（原名:卓忻葳）



上列當事人間請求遷讓房屋等事件，本院於民國110 年10月15日
言詞辯論終結，判決如下：
    主      文
被告應將門牌號碼桃園市○○區○○○街○○○號五樓之房屋騰
空遷讓返還予原告。
被告應自民國一一○年五月二十日起至騰空遷讓返還上開房屋之
日止，按月給付原告新臺幣壹萬貳仟元，及自各期給付日翌日起
至清償日止，按週年利率百分之五計算之利息。
被告應給付原告新臺幣柒萬肆仟伍佰元，及自民國一一○年六月
十九日起至清償日止，按週年利率百分之五計算之利息。
原告其餘之訴駁回。
訴訟費用由被告負擔。
本判決第一項、第二項已到期者、第三項得假執行。
    事實及理由
一、被告經合法通知，無正當理由未於言詞辯論期日到場，核無
    民事訴訟法第386 條各款所列情形，爰依原告聲請，由其一
    造辯論而為判決。
二、原告主張：兩造於民國109 年5 月20日就原告所有門牌號碼
    桃園市○○區○○○街00號5 樓房屋（下稱系爭房屋）簽訂
    房屋租賃契約書（下稱系爭租約），約定租賃期間自109 年
    5 月20日起至110 年5 月19日止，被告應於每月20日前繳納
    租金新臺幣（下同）11,000元，並已繳納押租金22,000元。
    惟被告110 年4 月僅繳納租金5,500 元、同年5 月則未給付
    租金，共欠繳租金16,500元，且原告於租期屆滿前即已多次
    表示不再續租，詎被告於租期屆滿後，拒不搬出系爭房屋，
    依系爭租約第6 條後段之約定，被告應給付按照租金5 倍之
    違約金至遷讓返還之日止，又因被告違約拒絕返還系爭房屋
    ，依系爭租約第12條約定，被告應賠償原告為本件支付之律
    師費用8 萬元，爰依系爭租約、民法第455 條前段、第767
    條第1 項前段之法律關係，提起本件訴訟等語。並聲明：（
    一）被告應將系爭房屋騰空遷讓返還予原告。（二）被告應
    自110 年5 月20日起至騰空遷讓返還系爭房屋之日止，按月
    給付原告55,000元，及自各期給付日翌日起至清償日止，按
    週年利率5 ％計算之利息。（三）被告應給付原告96,500元
    ，及自起訴狀繕本送達翌日起至清償日止，按週年利率5 ％
    計算之利息。（四）願供擔保，請准宣告假執行。
三、被告未於言詞辯論期日到場，亦未提出準備書狀作何聲明或
    陳述。
四、原告主張之事實，業據提出系爭租約、存證信函、兩造通訊
    軟體LINE對話截圖、律師費用收據等件為證（見本院卷第9
    至18頁），經核與其所述相符，而被告既受合法通知，而未
    於言詞辯論期日到場，亦未提出準備書狀為爭執，爰依民事
    訴訟法第436 條第2 項、第280 條第3 項準用第1 項規定，
    視同自認，堪認原告之主張為真實。
五、本院之判斷：
（一）返還系爭房屋部分：
      按租賃訂有期限者，其租賃關係，於期限屆滿時消滅；承
      租人於租賃關係終止後，應返還租賃物；所有人對於無權
      占有或侵奪其所有物者，得請求返還之，民法第450 條第
      1 項、第455 條前段、第767 條第1 項前段分別定有明文
      。經查，系爭租約之租期為109 年5 月20日起至110 年5
      月19日止，為定有期限之租賃契約，則承租人於租賃期限
      屆滿後，自負有返還租賃物之義務，又系爭租約第6 條約
      定：「乙方（即被告）於租期屆滿時，除經甲方（即原告
      ）同意繼續出租外，應即日將租賃房屋誠心按照原狀遷空
      交還甲方」（見本院卷第10頁反面），是原告依系爭租約
      、民法第455 條前段、第767 條第1 項前段之法律關係，
      請求被告應將系爭房屋騰空遷讓返還予原告，為有理由，
      應予准許。
（二）積欠租金及律師費用部分：
      按押租金之主要目的在於擔保承租人履行租賃債務，故租
      賃關係消滅後，承租人如有欠租或其他債務不履行時，其
      所交付之押租金，發生當然抵充之效力（最高法院104 年
      度台上字第1569號判決參照）。經查，系爭租約第12條約
      定：「乙方（即被告）若有違約情事，致損害甲方（即原
      告）之權益時願聽從甲方賠償損害，如甲方因涉訟所繳納
      之訴訟費、律師費用，均應由乙方負責」等語（見本院卷
      第10頁反面），本件被告於租期屆滿後拒不返還系爭房屋
      ，已屬違約情事，又原告主張其已支付本案訴訟之律師費
      用8 萬元，且被告積欠110 年4 、5 月之租金共1 萬6,50
      0 元等情，業據提出兩造對話紀錄、收據在卷可查（見本
      院卷第14、17、18頁），是原告請求被告給付積欠租金及
      律師費用共9 萬6,500 元，扣除押租金2 萬2,000 元後，
      尚可請求7 萬4,500 元（計算式9 萬6,500 元－2 萬2,00
      0 元＝7 萬4,500 元）。
（三）違約金部分：
   1、按當事人得約定債務人於債務不履行時，應支付違約金。
      違約金，除當事人另有訂定外，視為因不履行而生損害之
      賠償總額。其約定如債務人不於適當時期或不依適當方法
      履行債務時，即須支付違約金者，債權人除得請求履行債
      務外，違約金視為因不於適當時期或不依適當方法履行債
      務所生損害之賠償總額，民法第250 條定有明文。又按約
      定之違約金過高者，法院得依職權酌減至相當之數額，民
      法第252 條定有明文，此乃法院核減之職權，不待債務人
      之聲請（最高法院103 年度台上字第179 號民事判決參照
      ）。所謂相當之數額，應依一般客觀事實，社會經濟狀況
      及當事人所受損害情形，暨債務人若能如期履行債務時，
      債權人可得享受之一切利益為衡量之標準（最高法院108
      年度台上字第123 號民事判決參照）。準此，除當事人另
      有訂定外，違約金即應視為因債務不履行而生損害之賠償
      總額（最高法院108 年度台上字第81號民事判決參照）。
   2、經查，系爭租約第6 條後段約定：「如不即時遷讓交還房
      屋時，甲方（即原告）每月得向乙方（即被告）請求按照
      租金5 倍之違約金至遷讓完了之日」等語（見本院卷第10
      頁背面），則上開違約金約定，既未明文為懲罰性違約金
      ，應認屬損害賠償總額預定性質之違約金。本院審酌原告
      因被告未依約遷讓返還系爭房屋，主要受有租金及租金利
      息損失外，尚難認有其他高額損害，如課予被告高達租金
      5 倍之違約金，殊非公允，故本院認為原告請求違約金，
      應酌減至每月1 萬2,000 元，始為適當。從而，原告請求
      被告自110 年5 月20日起至騰空遷讓返還系爭房屋之日止
      ，按月給付原告1 萬2,000 元，為有理由，逾此範圍之請
      求，則應予以駁回。
六、末按承租人應依約定日期，支付租金；無約定者，依習慣；
    無約定亦無習慣者，應於租賃期滿時支付之。如租金分期支
    付者，於每期屆滿時支付之，民法第439 條定有明文。又按
    給付有確定期限者，債務人自期限屆滿時起，負遲延責任。
    給付無確定期限者，債務人於債權人得請求給付時，經其催
    告而未為給付，自受催告時起，負遲延責任。其經債權人起
    訴而送達訴狀，或依督促程序送達支付命令，或為其他相類
    之行為者，與催告有同一之效力。遲延之債務，以支付金錢
    為標的者，債權人得請求依法定利率計算之遲延利息。應付
    利息之債務，其利率未經約定，亦無法律可據者，週年利率
    為5 ％，民法第229 條第1 項、第2 項、第233 條第1 項前
    段、第203 條分別定有明文。經查，被告所積欠租金及違約
    金之債務，均以支付金錢為標的，未約定利率，又依系爭租
    約第4 條，被告應於每月20日前繳納租金，本件原告亦請求
    被告自110 年5 月20日起按月給付違約金，屬有確定期限之
    債，另就律師費用之給付，則屬無確定期限之債，且係以支
    付金錢為標的，無約定利率，被告應自受催告時起，負遲延
    責任，而本件起訴狀於110 年6 月18日送達被告，有本院送
    達證書在卷可稽（見本院卷第22頁）。是以，原告併請求被
    告給付積欠租金及律師費用部分，自起訴狀繕本送達翌日（
    即110 年6 月19日）起至清償日止，按週年利率5 ％計算之
    利息，另請求被告應自110 年5 月20日起至騰空遷讓返還系
    爭房屋之日止，按月給付原告違約金，及自各期給付日翌日
    起至清償日止，按週年利率5 ％計算之利息，為有理由。
七、綜上所述，原告依系爭租約、民法第455 條前段、第767 條
    第1 項前段之法律關係，請求判決如主文第1 項至第3 項所
    示，為有理由，應予准許，逾此部分之請求，即無理由，應
    予駁回。
八、本件原告勝訴部分係就民事訴訟法第427 條訴訟適用簡易程
    序所為被告敗訴之判決，爰依同法第389 條第1 項第3 款規
    定，依職權宣告假執行。原告雖陳明願供擔保請求宣告假執
    行，惟就其勝訴部分僅係促請本院為上開宣告假執行之職權
    發動，自無庸另為准駁之諭知；至原告敗訴部分，假執行之
    聲請即失所附麗，應併予駁回。
九、本件事證已臻明確，兩造其餘主張、陳述及所提之證據，經
    審酌均與判決結果不生影響，爰不一一論列，附此敘明。
十、訴訟費用負擔之依據：民事訴訟法第79條。
中    華    民    國   110    年    11    月    19    日
                  桃園簡易庭  法  官  陳容蓉
以上為正本係照原本作成。
如不服本判決，應於送達後20日內，向本院提出上訴狀並表明上
訴理由，如於本判決宣示後送達前提起上訴者，應於判決送達後
20日內補提上訴理由書（須附繕本）。
如委任律師提起上訴者，應一併繳納上訴審裁判費。
中    華    民    國   110    年    11    月    19    日
                              書記官  王翰揚